臺灣高雄地方法院刑事判決　　　　　　　100年度易字第210號
公　訴　人　臺灣高雄地方法院檢察署檢察官
被　　　告　邱靖喻
選任辯護人　謝孟璇律師
　　　　　　劉嘉裕律師
上列被告因詐欺案件，經檢察官提起公訴（99年度偵字第23811
號），本院判決如下：
    主  文
邱靖喻無罪。
    理  由
一、公訴意旨略以：被告邱靖喻可預見交付金融機構帳戶之提款
    卡予他人使用，有供作財產犯罪用途之可能，一般取得他人
    帳戶提款卡之目的，多係為取得贓款及掩飾犯行以避追查，
    仍基於幫助詐欺取財之不確定犯意，於民國96年7 月21日前
    某日，將其女兒邱榆婷所申辦之中華郵政股份有限公司高雄
    博愛路郵局帳號00000000000000號（起訴書誤載為00000000
    000000號）帳戶（下稱邱榆婷之郵局帳戶）之提款卡及密碼
    ，均交予不詳姓名之詐欺集團成員使用。該詐欺集團成員即
    意圖為自己不法之所有，於96年7 月間，自稱「林嫣婷」而
    透過網路交友方式，以ＭＳＮ通訊軟體及電子郵件，向被害
    人陳家容誆稱借錢云云，致被害人陷於錯誤，於96年7 月23
    日匯款新臺幣（下同）5 千元至上開帳戶內。因認被告涉有
    刑法第30條第1 項、第339 條第1 項之幫助詐欺罪嫌等語。
二、按犯罪事實應依證據認定之，無證據不得認定犯罪事實；不
    能證明被告犯罪者，應諭知無罪之判決，刑事訴訟法第154
    條第2 項、第301 條第1 項分別定有明文。又事實之認定，
    應憑證據，如未能發現相當證據，或證據不足以證明，自不
    能以推測或擬制之方法為裁判基礎（最高法院40年臺上字第
    86號判例意旨參照）。且認定犯罪事實所憑之證據，無論直
    接證據或間接證據，其為訴訟上之證明，須於通常一般之人
    均不致有所懷疑，而得確信其為真實之程度者，始得據為有
    罪之認定，倘其證明尚未達到此一程度，而有合理之懷疑存
    在而無從使事實審法院得有罪之確信時，即應由法院諭知被
    告無罪之判決（同院76年臺上字第4986號判例意旨參照）。
三、公訴意旨認被告邱靖喻涉有上開罪嫌，係以被告於偵查中之
    供述、被害人陳家容於警詢中之指訴、匯款單、ＭＳＮ對話
    紀錄、電子郵件列印資料、邱榆婷之郵局帳戶立帳申請書、
    交易明細為其論據。訊據被告堅決否認有何幫助詐欺犯行，
    辯稱：伊從未將邱榆婷上開帳戶之提款卡及密碼交予他人，
    該帳戶存摺、印鑑章、提款卡現仍在伊持有保管中，伊不知
    被害人為何匯款5 千元至該帳戶內等語。經查：
  (一)被害人陳家容於96年7 月間，上網連結ＭＳＮ網站之網路聊
    天室，結識使用l.yt.8888＠hotmail.com帳號、自稱「林嫣
    婷」但真實姓名年籍均不詳之女性網友，經見面確認「林嫣
    婷」本人與網路上刊載之照片（暱稱「嫣雨蒙，婷玉立」）
    相同後，「林嫣婷」即於網路上透過ＭＳＮ通訊軟體及電子
    郵件，佯稱其生活困難，積欠友人及地下錢莊債務云云，而
    向被害人借款，並指定上開邱榆婷之郵局帳戶為匯款帳戶，
    致被害人誤以為真，陷於錯誤，於96年7 月23日匯款5 千元
    至邱榆婷之郵局帳戶內，事後「林嫣婷」即不再上線，被害
    人因無處索償，始覺受騙等情，業據被害人於警詢、偵查中
    指訴綦詳（見臺灣臺北地方法院檢察署98年度偵字第15069
    號影卷〈下稱偵四卷〉第43背面、第44頁、第80頁、第123
    頁背面、第124 頁），並有ＭＳＮ網路聊天內容、電子郵件
    內容及「嫣雨蒙，婷玉立」照片等列印資料、國泰世華銀行
    匯出匯款回條、邱榆婷之郵局帳戶之歷史交易明細清單在卷
    可佐（見臺灣臺北地方法院檢察署98年度他字第3241號影卷
    〈下稱偵三卷〉第3 至4 頁、第21頁背面、第62頁；偵四卷
    第51頁）。此部分之事實，固堪認定。
  (二)上開邱榆婷之郵局帳戶，係由被告邱靖喻於89年9 月21日，
    以當時就讀小學之女兒邱榆婷（80年次）名義開戶，迄今仍
    供己正常使用，未曾有通報警示紀錄，且該帳戶之存簿、印
    鑑章，仍均在被告持有保管之中，迄98年9 月，邱榆婷赴外
    地就讀大學時，始將提款卡交予邱榆婷，以便隨時提領現款
    。而該帳戶僅有舊摺換新摺之紀錄，並無補發存簿或提款卡
    之紀錄等情，業據被告於警詢、偵查及本院審理中供述明確
    （見偵四卷第4 頁、第79頁、第99頁背面；臺灣高雄地方法
    院檢察署99年度偵字第23811 號卷〈下稱偵九卷〉第34頁；
    本院99審易字第4906號卷〈下稱審易卷〉第24頁背面、第25
    頁；本院100 年度易字第210 號卷〈下稱易字卷〉第43頁）
    ，核與被告之女兒邱榆婷於偵查中陳述相符（見偵九卷第33
    至34頁），復有上開帳戶立帳申請書、印鑑卡、歷史交易明
    細清單、中華郵政股份有限公司高雄郵局100 年2 月24日高
    營字第1001800454號函暨上開帳戶全部異動資料在卷可佐（
    見偵四卷第7 至26頁；本院易字卷第29至33頁）。被告並於
    偵查中及本院審理中，提出上開帳戶存簿、印鑑章、提款卡
    ，經核無誤（見偵四卷第79頁、第99頁背面；本院易字卷第
    38頁）。上開帳戶迄未經通報警示，仍可正常使用，而存簿
    、印鑑章及提款卡，均仍在被告持有保管中，此與一般詐騙
    集團蒐集他人帳戶作為犯罪工具，均係連續使用直至帳戶經
    通報警示而無法領款為止之情形，迥然不同，被告上開所辯
    ，已非全然無據。
  (三)被告於本院審理中復供稱：伊申辦上開帳戶之用途，係因伊
    在卡拉ＯＫ做小姐，有時為了衝業績，會幫客人「揹帳」，
    就是先幫客人簽帳代墊消費金額，事後自己再去向客人收款
    ；即使是客人自己簽帳，公司也要小姐背書，如果帳追不回
    來，小姐就會被扣錢。伊辦這個帳戶就是要把帳號留給客人
    ，請客人將伊代墊金額匯還給伊，所以常會有小額匯款進來
    ，當天或隔天伊就會領出。這個帳戶只有伊自己使用，沒有
    和其他小姐共用，也不曾將提款卡交給別人等語（見本院易
    字卷第43至46頁）。而參諸上開帳戶歷史交易清單之記載，
    與被告此部分供述，亦無不符之處。況依上開歷史交易清單
    所載，此類小額匯款入帳後隨即領出之情形，次數眾多，倘
    非如被告所述係卡拉ＯＫ之顧客匯回被告代墊之消費金額，
    而係如公訴意旨所指，乃被告提供予詐騙集團成員使用詐騙
    他人匯款，豈有案發迄今將近4 年，上開帳戶仍可正常使用
    ，然其間僅有被害人陳家容1 人受害報案，竟全無他人受害
    之理，此與上開詐騙集團收取他人帳戶作為詐欺犯罪工具之
    態樣，顯非相類，足見被告所辯上開帳戶一向由其個人持有
    保管，連續而無中斷，未曾將存簿、印鑑章及提款卡等物交
    付他人使用等情，應屬有據，尚非子虛。
  (四)又被害人陳家容陳稱曾見過「林嫣婷」本人，與網路上刊登
    之「嫣雨蒙，婷玉立」照片為同一人，並提出有關「林嫣婷
    」之網路帳號、電話號碼、照片等線索追查結果，並無l.yt
    .8888＠hotmail.com帳號存在，申設該電話號碼之公司行號
    亦無此員工，而網路上刊登之「嫣雨蒙，婷玉立」照片，與
    被告或其女兒邱榆婷年齡、相貌全然不似等情，有美商微軟
    股份有限公司99年9 月1 日函復、遠傳電信股份有限公司98
    年7 月15日行動電話門號基本資料查復、展新環保工程股份
    有限公司基本資料查詢、訪問調查報告表、PChome網站照片
    列印資料、邱榆婷個人戶籍及相片影像資料、偵查中所拍攝
    之影像照片在卷可參（見偵四卷第92至93頁；臺灣臺北地方
    法院檢察署99年度他字第63號影卷〈下稱偵五卷〉第11頁、
    第19至21頁；偵九卷第28頁、第32頁、第36頁、第38至39頁
    ）。是以偵查結果未能查悉「林嫣婷」真實身分，亦無證據
    證明被告或其女兒邱榆婷即為「林嫣婷」或與「林嫣婷」有
    何犯意聯絡。「林嫣婷」何以指定邱榆婷之郵局帳戶作為匯
    款帳戶，固屬可疑，惟公訴意旨既未提其他出積極證據，以
    資證明被告有何交付上開帳戶之提款卡、密碼、存簿或印鑑
    章之行為；復未能證明被告即係「林嫣婷」，或與「林嫣婷
    」及其所屬詐騙集團成員間，有何詐欺取財之犯意聯絡，自
    難僅憑「林嫣婷」指示被害人匯款至上開邱榆婷之郵局帳戶
    ，遽以推斷被告有何詐欺或幫助詐欺犯行。
四、綜上所述，本件公訴意旨所舉前開證據，不足證明被告有何
    提供上開帳戶提款卡及密碼之幫助詐欺犯行，舉證容有未足
    ，自不得以幫助詐欺取財罪名相繩。此外，本院依現存卷證
    資料，復查無其他積極證據足資證明被告為詐欺取財之正犯
    、共同正犯或幫助犯。揆諸前開說明，即屬犯罪不能證明，
    自應諭知被告無罪之判決。
五、至於同案被告張志宏部分，另經本院逕以簡易判決處刑確定
    （99年度審簡字第4209號），附此敘明。
據上論斷，應依刑事訴訟法第301 條第1 項，判決如主文。
本案經檢察官鄭珮琪到庭執行職務。
中    華    民    國   100    年    3     月    24    日
                  刑事第十六庭  審判長法  官  曾逸誠
                                      法  官  洪榮家
                                      法  官  林柏壽
以上正本係照原本作成。
如不服本判決應於收受判決後10日內向本院提出上訴書狀，並應
敘述具體理由。其未敘述上訴理由者，應於上訴期間屆滿後20日
內向本院補提理由書。
中    華    民    國   100    年    3     月    24    日
                                      書記官  洪嘉慧